臺灣臺中地方法院刑事判決　　　　　　　　　　　　　九十一年度易字第五九二號
　　公　訴　人　臺灣臺中地方法院檢察署檢察官
　　被　　　告　乙○○
右列被告因詐欺案件，經檢察官提起公訴（九十一年度偵字第七三三號），本院判決
如左：
    主  文
乙○○幫助意圖為自己不法之所有，以詐術使人將本人之物交付，處有期徒刑肆月，
如易科罰金，以參佰元折算壹日。
    事  實
一、乙○○於民國九十年六月二十七日前之某日（起訴書誤載為九十年七月間某日）
    ，依報紙廣告與自稱「李先生」之人（真實姓名年籍不詳）聯絡，向「李先生」
    借款新台幣（下同）一萬元，「李先生」則要求乙○○提供金融機構帳戶之存摺
    、提款卡、密碼及印章、身份證，以便乙○○日後將借款利息匯入該帳戶內。乙
    ○○應知此等收取利息之方式有違常情，且可預見金融機構帳戶係個人理財之重
    要工具，為悠關個人財產、信用之表徵，該自稱「李先生」之人取得存摺之目的
    可能是為掩飾其犯罪所得，竟因缺錢花用，不顧他人可能遭受損害之危險，而基
    於幫助「李先生」或其他不詳之人詐欺取財之不確定故意，先於九十年六月二十
    七日至彰化縣社頭郵局（局號０一六一一０之六）開立帳號０四七０二三之四存
    簿儲金帳戶後，於九十年七月七日與李先生相約在臺中市○○路之紅樓泡沫紅茶
    店見面，由「李先生」交付借款八千元（已預扣利息二千元）予乙○○，乙○○
    則將其所有之前開帳戶之存摺、提款卡、密碼、印章及身份證，交予「李先生」
    。「李先生」取得前開物品後，即與另一自稱「張小姐」（真實姓名年籍不詳）
    之女子基於意圖為自己不法所有之犯意聯絡，以夾報方式向不特定人散發虛偽之
    融資信用貸款廣告，藉以引誘不知情之人聯絡接洽後，再由「張小姐」於電話中
    向借款人佯稱借錢須先繳付保險費等費用，致借款人誤以為繳交費用後即可貸得
    所需款項，因而依言交付「李先生」、「張小姐」等人指定之費用。適有甲○○
    於九十年七月底某日（起訴書誤載為八月初），依夾報廣告上刊登之電話號碼聯
    絡，表明借款意思後，經「張小姐」以前述方法向其佯稱應先繳付保險費、信用
    貸款存據等費用，甲○○不疑有詐，遂先後於九十年八月三日、八月六日，在臺
    中縣太平市太平郵局，將七萬五千六百元、十三萬九千二百元匯入其指示之乙○
    ○上開郵局帳戶內。嗣因「李先生」等人向甲○○要求須再繳交律師見證費，甲
    ○○始知受騙。
二、案經甲○○委由華嘉遠律師訴請臺灣臺中地方法院檢察署檢察官偵查起訴。
    理  由
一、訊據被告乙○○固不諱言右揭交付郵局帳戶存摺等物予「李先生」之事實，惟辯
    稱：李先生要求伊提供帳戶，係為便於伊支付每月利息，伊不知會被供做不法用
    途云云。經查，被告於本院審理時自承係為了借款才特地至社頭郵局開立右揭帳
    戶等語，且被告於九十年六月二十七日開戶後，旋於九十年七月七日將該帳戶之
    存摺等物交給「李先生」，亦據其供明在卷，且有該郵局帳戶之開戶資料影本一
    份附卷可稽；又該帳戶被用以對被害人甲○○詐取金錢乙節，亦經被害人甲○○
    於警詢及偵查中指訴明確，且有融資信用貸款之夾報廣告影本一紙、郵政國內匯
    款執據影本二件、被告前開帳戶之交易紀錄一份在卷可參，互核相符。按刑法上
    之故意，可分為直接故意與間接故意（不確定故意），所謂「間接故意」，係指
    行為人對於構成犯罪之事實，預見其發生而其發生並不違背其本意者，刑法第十
    三條第二項就此定有明文，被告雖辯稱李先生要求其提供帳戶存摺係為便於其支
    付借款利息，其不知會被供做不法用途云云，然金融機構帳戶係個人理財之重要
    工具，悠關個人財產、信用之表徵，一般人當無隨意交予陌生人使用之可能；參
    以個人至各金融機關開戶並無何資格限制，倘「李先生」之目的純係為收取利息
    ，何以其不願自行開立帳戶，反要求被告開立帳戶，連同身份證交付其使用，其
    行徑已不符社會正當行事之常情，如非供作犯罪所得出入之帳戶或其他不法目的
    ，應無隱匿自己姓名而使用他人金融帳戶之必要；且邇來利用不實之貸款廣告而
    詐取費用之犯罪型態層出不窮，該等犯罪多數均係利用人頭帳戶作為出入帳戶，
    並經媒體廣為披載，被告乙○○於九十年七月間已年滿三十歲，有年籍資料在卷
    可考，依其智識程度判斷，對於來歷不明之陌生人要求交付存摺、提款卡乙事，
    應有預見可能被作為不法用途之能力，是其辯稱不知存摺及提款卡等物會被持作
    不法用途云云，當屬飾卸之詞，非可採信。綜合前述，被告不知悉取得其帳戶者
    之真實姓名年籍，凡社會上具有通常知識經驗之人，就此均應可預見取得帳戶者
    可能欲利用其帳戶以隱匿資金流向及款項之真正提領人，乃其竟置此於不顧，為
    求取得款項，仍將前開存摺等物交予不詳姓名之「李先生」持有，顯然係對帳戶
    若被他人用以犯罪（包括從事詐欺犯罪在內），亦不違背其本意，究其行為，實
    不無幫助他人從事詐欺犯罪之不確定故意，被告將存摺、提款卡等物交給不詳姓
    名之人，使其得以遂行前述詐欺犯罪，其構成幫助刑法詐欺罪之犯行，事證明確
    ，堪以認定。
二、基於前述事實，該自稱「李先生」、「張小姐」之人間，顯有共同意圖為自己不
    法所有之犯意聯絡，而藉被告乙○○之帳戶，向被害人甲○○共詐得二十一萬四
    千八百元，其行為均係犯刑法第三百三十九條第一項之詐欺取財罪。核被告所為
    ，係犯刑法第三十條第一項、第三百三十九條第一項之幫助詐欺取財罪。又從犯
    之處罰，得按正犯之刑減輕之，刑法第三十條第二項定有明文，爰依上開規定，
    減輕其刑。爰審酌被告因貪圖小利，使得他人易於實施犯罪，不利追查，並造成
    被害人之損失非輕，及其素行、犯罪之動機、目的、手段、方法、所得、犯後態
    度等一切情狀，量處如主文所示之刑，並諭知易科罰金之折算標準。
據上論斷，應依刑事訴訟法第二百九十九條第一項前段，刑法第三十條第二項、第三
百三十九條第一項、刑法第四十一條第一項前段，罰金罰鍰提高標準條例第一條前段
、第二條，判決如主文。
中      華      民      國    九十一    年      七      月     十一     日
                                        法  官  陳  慧  珊
右正本證明與原本無異。
如不服本判決，應於送達後十日內向本院提出上訴狀（須附繕本），上訴於臺灣高等
法院臺中分院。
                                        書記官
中      華      民      國    九十一    年      七      月     十一     日
【附錄論罪科刑法條】
刑法第三十條：
幫助他人犯罪者，為從犯。雖他人不知幫助之情者，亦同。
從犯之處罰，得按正犯之刑減輕之。
刑法第三百三十九條：
意圖為自己或第三人不法之所有，以詐術使人將本人或第三人之物交付者，處五年以
下有期徒刑、拘役或科或併科一千元以下罰金。
以前項方法得財產上不法之利益或使第三人得之者，亦同。
前二項之未遂犯罰之。
